臺灣臺中地方法院刑事判決　　　　　　 100年度訴字第1181號
公　訴　人　臺灣臺中地方法院檢察署檢察官
被　　　告　陳俊凱
指定辯護人　本院公設辯護人戴遐齡
上列被告因違反毒品危害防制條例案件，經檢察官提起公訴（九
十九年度偵字第二六一八八號），本院判決如下：
    主    文
陳俊凱販賣第二級毒品，處有期徒刑年陸月。未扣案之因犯罪
所得財物新臺幣伍佰元，沒收，如全部或一部不能沒收時，以其
財產抵償之；又未扣案之門號0000000000號行動電話
壹支（廠牌：ＳＯＮＹ  ＥＲＩＣＳＳＯＮ，含ＳＩＭ卡壹張）
，沒收，如全部或一部不能沒收時，追徵其價額。
    犯罪事實
一、陳俊凱明知俗稱搖頭丸之錠劑係安非他命衍生物，而屬毒品
    危害防制條例第二條第二項第二款所規定之第二級毒品，未
    經許可不得販賣，竟基於販賣第二級毒品搖頭丸以營利之犯
    意，於民國九十九年七月二十四日上午某時，以其所有之門
    號0000000000號行動電話一支（廠牌：ＳＯＮＹ
      ＥＲＩＣＳＳＯＮ，含ＳＩＭ卡一張）和張哲豪聯絡交易
    搖頭丸事宜後，於同日中午十二許，在臺中市○○區○○路
    二六○巷一七號「中清麗景」大樓停車場旁，以每顆新臺幣
    （下同）五百元之售價，將綠色搖頭丸一顆（因未扣案，無
    法檢驗正確成份，只能認屬安非他命類第二級毒品）販賣予
    張哲豪，並向張哲豪收取五百元價金。嗣因警方於九十九年
    七月二十七日凌晨二時許，在臺中市○○區○○路一五○之
    五號前查獲張哲豪持有藍色ＭＤＡ藥丸一顆，經警詢問其毒
    品來源，張哲豪供稱曾於前揭時、地向陳俊凱購買搖頭丸一
    顆，始查知上情。
二、案經臺中市警察局（現為臺中市政府警察局）移送臺灣臺中
    地方法院檢察署檢察官偵查起訴。
    理    由
一、程序方面：
  (一)按被告以外之人於審判外之言詞或書面陳述，除法律有規定
    者外，不得作為證據；又被告以外之人於偵查中向檢察官所
    為之陳述，除顯有不可信之情況者外，得為證據，刑事訴訟
    法第一百五十九條第一項及第一百五十九條之一第二項分別
    定有明文。查證人張哲豪於偵查中具結向檢察官所為之證述
    ，被告陳俊凱及指定辯護人並未主張有何不適當之處，且本
    院審酌該偵查筆錄作成時之情況，並無顯有不可信之情況，
    則依刑事訴訟法第一百五十九條之一第二項之規定，為傳聞
    法則之例外，有證據能力，本院自得引為判決參考之依據。
  (二)按被告以外之人於審判外之陳述，雖不符刑事訴訟法第一百
    五十九條之一至之四之規定，而經當事人於審判程序同意作
    為證據，法院審酌該言詞陳述或書面陳述作成時之情況，認
    為適當者，亦得為證據；當事人、代理人或辯護人於法院調
    查證據時，知有同法第一百五十九條第一項不得為證據之情
    形，而未於言詞辯論終結前聲明異議者，視為有前項之同意
    ，刑事訴訟法第一百五十九條之五定有明文。查被告之指定
    辯護人知張哲豪於警詢中之陳述有第一百五十九條第一項不
    得為證據之情形，但未於言詞辯論終結前聲明異議，依刑事
    訴訟法第一百五十九條之五第二項之規定，視為有同條第一
    項之同意，為傳聞法則之例外，則張哲豪於警詢中之陳述有
    證據能力，本院自得引為判決參考之依據。
二、上揭事實，業據被告於偵查及本院審理時均坦承不諱，核與
    證人張哲豪於警詢時陳述及於偵查中證詞相符，足見被告自
    白與事實相符，本案事證明確，被告犯行洵堪認定，應依法
    論科。
三、論罪科刑部分：
  (一)按刑罰上所謂之販賣行為，不以事後是否有得利為要件，只
    須以營利之意思，而有販入或賣出之行為，即足構成，縱因
    故無法高於購入原價出售，最後不得不以原價或低於原價讓
    與他人時，仍屬販賣行為（最高法院八十四年四月十八日第
    三次刑事庭會議決議、八十四年臺上第六一六九號判決、八
    十六年臺上字第七五二二號判決意旨參照），而政府對於查
    緝施用、轉讓及販賣毒品無不嚴格執行，且販賣毒品罪更係
    重罪，設若無利可圖，衡情一般持有毒品者當不致輕易將持
    有之毒品交付他人，且被告於警詢中供稱：伊向綽號「小傑
    」買搖頭丸一至二顆，價格在三百至四百元左右等語（參見
    警卷第七頁），又於本院行準備程序時自承：伊跟藥頭買，
    可以買到比較便宜，伊賣給張哲豪會有差價一、二百元等語
    （參見本院卷第十三頁背面），則被告以每顆五百元價格販
    賣搖頭丸予證人張哲豪，顯有營利意圖甚明。故核被告所為
    ，係犯毒品危害防制條例第四條第二項之販賣第二級毒品罪
    。
  (二)被告販賣前持有第二級毒品搖頭丸之低度行為，為販賣之高
    度行為所吸收，均不另論科。
  (三)按毒品危害防制條例第十七條增列第二項規定：「犯第四條
    至第八條之罪於偵查及審判中均自白者，減輕其刑。」依該
    條項修正立法理由觀之，係為使刑事案件儘速確定，鼓勵被
    告認罪，並節省司法資源，苟行為人於偵查及審判中均對自
    己之犯罪事實全部或主要部分為肯定供述之意，即符自白減
    輕其刑要件（最高法院九十九年度台上字第二四二三號判決
    意旨參照）。查被告於警詢中供稱：伊向綽號「小傑」買搖
    頭丸一至二顆，價格在三百至四百元左右等語（參見警卷第
    七頁），復於偵查中供稱：「（檢察官問：張哲豪說七月二
    十四日在倪志堯的住處「中清麗景」大樓，向你購買一次搖
    頭丸，一顆五百元，是否如此？）當時張哲豪叫我幫他拿搖
    頭丸，我去找一位綽號「小傑」的人拿，我不知道他的地址
    。」、「（檢察官問：張哲豪何時請你幫他購買？）他叫我
    幫他買，我當時身上剛好有現金，就幫他代墊。」、「（檢
    察官問：你向「小傑」拿多少錢？）四百到五百元之間。」
    則被告於警詢及偵查中對其向「小傑」以三百至五百元代價
    購入搖頭丸一顆，再向張哲豪收取五百元價金乙節均坦承不
    諱，其顯有意圖營利之販賣行為，至為灼然，被告雖於警詢
    、偵查中並未承認其有販賣第二級毒品予證人張哲豪，然被
    告年僅十九歲，涉世未深，顯係不知此等行為即構成購買第
    二級毒品之犯罪，自不得以被告不知法律之答辯而認被告並
    未就自己之犯罪事實全部或主要部分為肯定供述，應從寬認
    定被告已於偵查中自白犯罪；又被告於本院行準備程序時自
    承：伊跟藥頭買，可以買到比較便宜，伊賣給張哲豪會有差
    價一、二百元等語（參見本院卷第十三頁背面），並於本院
    審理時為承認本案犯行之表示（參見本院卷第三五至三八頁
    ），是被告於偵查及本院審理時，就犯罪事實欄所示之販賣
    第二級毒品部分，均自白犯罪，揆諸前揭判決意旨，核與上
    開毒品危害防制條例第十七條第二項之規定相符，應依該條
    項之規定，減輕其刑。
  (四)按刑法第五十九條之酌量減輕其刑，必於犯罪之情狀，在客
    觀上足以引起一般人同情，認為即予宣告法定最低度刑期，
    猶嫌過重者，始有其適用（最高法院五十一年臺上字第八九
    九號判例意旨參照）。而毒品戕害國人健康，嚴重影響社會
    治安，故政府立法嚴禁販賣毒品，並以高度刑罰來遏止毒品
    氾濫之問題，被告行為時絲毫未考慮販賣搖頭丸對社會、國
    人之不良影響，害人害己，是其所為在客觀上並不會引起一
    般同情，且毒品危害防制條例第四條第二項之最輕刑度為有
    期徒刑七年，衡以立法目的及販賣搖頭丸對社會之危害，並
    無情輕法重之問題，實無適用刑法第五十九條之餘地，併予
    敘明。
  (五)爰審酌被告販賣搖頭丸予他人，足以使購買施用者形成成癮
    性，導致精神障礙與性格異常，嚴重戕害國人身體健康，及
    危害社會治安，所生危害甚巨，暨其素行、智識、犯罪手段
    、犯罪所得、犯罪次數只有一次，及犯後坦承犯行，態度尚
    可等一切情狀，量處如主文所示之刑，以資懲儆。
五、沒收：
  (一)按犯毒品危害防制條例第四條至第九條、第十二條、第十三
    條或第十四條第一項、第二項之罪者，其供犯罪所用或因犯
    罪所得之財物，均沒收之，如全部或一部不能沒收時，追徵
    其價額或以其財產抵償之，為該條例第十九條第一項所明定
    。而犯罪所得之財物，不能與正常營利事業計算營利所得之
    情形相提並論，是所稱因犯罪所得之財物，乃指犯罪行為所
    直接取得而法律上無第三人得主張權利之一切財物而言，則
    上開規定所指販賣毒品所得之財物，依法諭知沒收時，舉凡
    販賣毒品所得之財物，不問其中何部分屬於成本，何部分屬
    於犯罪之利得，均應予以沒收，並非僅限於所賺取之差價部
    分，始符立法之本旨（最高法院九十八年度台上字第三○八
    一號判決意旨參照）。查被告販賣第二級毒品所得之金錢，
    雖未扣案，然仍應依同條例第十九條第一項規定宣告沒收，
    如全部或一部不能沒收時，以其財產抵償之。
  (二)按毒品危害防制條例第十九條第一項規定性質上係沒收之補
    充規定。其屬於本條所定沒收之標的，如得以直接沒收者，
    判決主文僅宣告沒收即可，不生「追徵其價額」或「以其財
    產抵償之」問題，須沒收之標的全部或一部不能沒收時，始
    生「追徵其價額」或「以其財產抵償之」選項問題。而「追
    徵其價額」或「以其財產抵償之」係屬兩種選項，分別係針
    對現行貨幣以外之其他財產與現行貨幣而言。本規定所稱「
    追徵其價額」者，係指所沒收之物為金錢以外之其他財物而
    無法沒收時，因其實際價值不確定，應追徵其價額，使其繳
    納與原物相當之價額，並無以其財產抵償之問題。倘嗣後追
    徵其金錢價額，不得結果而須以其財產抵償者，要屬行政執
    行機關依強制執行之法律之執行問題，即無不能執行之情形
    ，自毋庸諭知「或以其財產抵償之」。如不能沒收之沒收標
    的為金錢時，因價值確定，判決主文直接宣告「以其財產抵
    償之」即可，不發生追徵價額之問題（最高法院九十九年度
    第五次刑事庭會議(二)決議意旨參照）。查門號000000
    0000號行動電話一支（廠牌：ＳＯＮＹ  ＥＲＩＣＳＳ
    ＯＮ，含ＳＩＭ卡一張），雖未扣案，惟被告既供稱上開手
    機及ＳＩＭ卡均係其所有，且係犯本案販賣搖頭丸犯行所用
    （參見本院卷第三七頁背面），自應宣告沒收，如全部或一
    部不能沒收時，追徵其價額。
  (三)至證人張哲豪於九十九年七月二十七日為警查獲時，扣得之
    藍色ＭＤＡ藥丸一顆，雖證人張哲豪於偵查中證稱係九十九
    年七月二十四日向被告購買等語（參見他字卷第五五頁），
    然經本院提示該ＭＤＡ照片予被告指認，被告供稱：伊記得
    是蝴蝶圖案，伊當時賣他是一顆青綠色的等語（參見本院卷
    第三七頁背面），而卷內除證人張哲豪上開指證外，並無其
    他證據可資佐證該藍色ＭＤＡ藥丸係被告本案所販賣予證人
    張哲豪之搖頭丸，而被告既已就本案全部坦承犯行，自無庸
    就此沒收事項為虛偽之陳述，是本院認上開藍色ＭＤＡ藥丸
    一顆，並非被告販賣予證人張哲豪之搖頭丸，併予敘明。
據上論斷，應依刑事訴訟法第二百九十九條第一項前段，毒品危
害防制條例第四條第二項、第十七條第二項、第十九條第一項，
判決如主文。
中    華    民    國   100    年    7     月    13    日
                  刑事第十四庭  審判長法  官  林美玲
                                      法  官  許月馨
                                      法  官  黃裕仁
以上正本證明與原本無異。
如不服本判決應於收受判決後十日內向本院提出上訴書狀，並應
敘述具體理由；其未敘述上訴理由者，應於上訴期間屆滿後二十
日內向本院補提理由書（均須按他造當事人之人數附繕本，切勿
逕送上級法院）。
                                      書記官  何惠文
中    華    民    國   100    年    7     月    13    日